臺灣高等法院刑事判決　　　　　　　　　　　　　九十一年度上易字第一一五一號
　　上　訴　人　甲○○
　　即　被　告
右上訴人因妨害秩序案件，不服臺灣板橋地方法院九十一年度易字第四六七號，中華
民國九十一年三月二十五日第一審判決（起訴案號：臺灣板橋地方法院檢察署九十年
度偵字第一九六五六號）提起上訴，本院判決如左：
    主  文
上訴駁回。
    事  實
一、甲○○前於民國（下同）八十六年六月四日因賭博罪，經臺灣板橋地方法院以八
    十六年度易字第三一三號判處罰金二千元確定，並於八十七年三月十七日執行完
    畢（不構成累犯）。詎仍不知悔改，而於九十年十一月二十日上午某時起至中午
    十二時三十分許止，在臺北縣三重市○○○○道「萬善同祠堂」前之不特定多數
    人得以共見共聞之公共場所，以持紅色原子筆向另一姓名年籍不詳之人解說六合
    彩明牌後，再擬以每份不詳之價格而兜售該份六合彩明牌之方式，公然煽惑他人
    犯簽賭六合彩之賭博罪行。嗣經警於同日中午十二時三十分許，在上址當場查獲
    ，並扣得其所有供犯罪所用之六合彩明牌解說單八張及紅色原子筆乙支。
二、案經臺北縣警察局三重分局移送臺灣板橋地方法院檢察署檢察官偵查起訴。
    理  由
一、訊據上訴人即被告甲○○矢口否認有何公然煽惑他人犯賭博罪之犯行，辯稱略以
    ：「伊僅係站在那裡看人家賣明牌，並非在買明牌；扣案明牌解說單八張中，只
    有一張是賣明牌的人交給我的，其餘都是警察在地上撿的，伊手上的那一張是空
    白的，扣案紅筆也是警察在地上撿來的」云云，然查：
(一)、被告於原審時雖辯稱：「扣案明牌解說單八張中，只有一張是賣明牌的人交給我
    的，其餘都是警察在地上撿的，伊手上的那一張是空白的，扣案紅筆也是警察在
    地上撿來的」云云，然其於警訊時卻陳稱：「是販賣的人看到警察來，隨即交給
    我」「（為何當時販賣之男子會將扣案之物品又交付與你，而未交與其他人？）
    我不知道」等語（偵卷第六頁反面），其前後供述既有歧異，則其於原審時所為
    前開辯解是否屬實，容有疑問。其次，右揭犯罪事實，業據證人即當日查獲被告
    之警員洪信富證稱：「當日例行巡邏至萬善同內，我們有三人分頭巡視，當我進
    入萬善同，見甲○○與二名不知名男子在販賣明牌，其持明牌解說單及筆在手上
    ，正向另一名男子解說販售明牌，因我只有一人，『另二名不知名男子趁我打電
    話時逃逸，故只抓到被告一人』，當日我著便服」「我上前時離被告約十公尺，
    就見他手持前開物品（指解說單及紅筆）向人兜售，並無他人轉交情事」（偵卷
    第二十三頁反頁）、「當場有好幾個攤位在販賣明牌，甲○○是其中一攤，『我
    當時是抓了三攤，結果在聯絡其他人支援時，被跑掉了二個人』。我沒有抓圍觀
    的人」、「我一次抓三人，我是搭住他們三人肩膀進來」等語綦詳（原審卷第四
    五頁），核與被告於原審時自陳：「抓住我衣領的人就是警員洪富信，『解說販
    賣明牌的人是站在兩邊，我是站在中間』，警員從後面抓住我的衣領」（原審卷
    第四五至四六頁）悉相吻合，參以證人洪信富與被告並不認識，亦無嫌怨，要無
    刻意誣陷之理，故其證言應堪採信，復有明牌解說單八張及紅筆一支扣案可查（
    本院卷第四九至五七頁），堪信被告所為前開辯解，乃係犯後卸責之詞，並不足
    採。
(二)、證人即自稱當時在場之目擊者乙○○雖二次到庭證稱：「伊當天並未看見被告在
    賣明牌」云云，然其亦自承：「伊先前並不認識被告，當時係在距離被告十公尺
    以上之草地放風箏，且萬善同附近有很多人走來走去」等語（原審卷第三三、三
    四、三六頁），復明確證稱：「（是否警察抓甲○○時，你才看到甲○○？）是
    的」、「（警察來之前，有沒有人在解說明牌？）我不知道，我在外面放風箏，
    不知道有沒有在販賣明牌」等語（原審卷第三五至三六頁），則以其距離被告之
    遠，原先又不認識被告，加以現場人來人往，衡情應無於身著便衣之警員洪信富
    進行逮捕動作之前，即特別注意被告之一舉一動，進而確認被告並未在場販賣並
    解說明牌之可能。更何況解說並販賣明牌並不需要有特定場所，亦無特定且醒目
    之動作，且被告於偵查中亦陳稱在場販賣明牌者並無使用擴音器（偵卷第二三頁
    ），均足以作為質疑證人乙○○前開證詞證據證明力之有利論據，復參以證人乙
    ○○為被告聲請傳喚之友性證人，其證言本即難期公證客觀，故其所為前開有瑕
    疵之證言，即不足作為被告有利之認定。
(三)、綜上，本件事證明確，被告所辯應屬推諉而不可採，其犯行洵堪認定。
二、查「萬善同」係位於三重二重疏洪道的空曠的地點，時常有一些遊民聚集該地，
    有時亦作為跳蚤市場等情，業據證人洪信富（本院卷第四四頁，偵卷第二三頁反
    面）證述綦詳，核屬一般不特定人得以自由出入之公開場所無訛。是核被告所為
    ，係犯刑法第一百五十三條第一款之以文字，公然煽惑他人犯罪之罪。原判決依
    據刑法第一百五十三條第一款、第四十一條第一項、第三十八條第一項第二款，
    罰金罰鍰提高標準條例第一條前段、第二條，並審酌被告前於八十六年六月四日
    因賭博罪，經臺灣板橋地方法院以八十六年度易字第三一三號判處罰金二千元確
    定，並於八十七年三月十七日執行完畢，仍不思自檢，再犯本罪，及否認犯行之
    犯後態度，惟對社會所生危害尚微併其犯罪之手段、目的等一切情狀，量處拘役
    伍拾日，如易科罰金，以參佰元折算壹日，並就被告所有供犯罪所用之扣案六合
    彩明牌解說單八張及紅色原子筆乙支宣告沒收之，其認事用法俱無違誤，量刑亦
    稱妥適，上訴意旨仍執前詞否認犯罪，指摘原判決不當，為無理由，應予駁回。
據上論斷，應依刑事訴訟法第三百六十八條，判決如主文。
本案經檢察官王安明到庭執行職務。
中      華      民      國      九十一      年      六    月    二十八  日
                              臺灣高等法院刑事第七庭
                                  審判長法  官  吳  啟  民
                                        法  官  林  瑞  斌
                                        法  官  施  俊  堯
右正本證明與原本無異。
不得上訴。
                                        書記官  陳  彥  蕖
中      華      民      國      九十一      年      六    月    二十八  日
附錄本判決論罪科刑法條：
刑法第一百五十三條
以文字、圖畫演說或他法，公然為左列行為之一者，處二年以下有期徒刑，拘役或一
千元以下罰金：
一、煽惑他人犯罪者。
二、煽惑他人違背法令，或抗拒合法之命令者。
